【裁判字號】    98,訴,1500
【裁判日期】    990310
【裁判案由】    偽造有價證券
【裁判全文】
臺灣屏東地方法院刑事判決              98年度訴字第1500號
公  訴  人  臺灣屏東地方法院檢察署檢察官
被      告  甲○○
指定辯護人  本院公設辯護人丁○○
上列被告因偽造有價證券案件，經檢察官提起公訴（98年度調偵
字第293號），本院判決如下：
    主  文
甲○○犯偽造有價證券罪，處有期徒刑壹年陸月，未扣案如附表
編號1 所示本票中關於偽造「丙○○」為共同發票人之部分沒收
；又犯偽造有價證券罪，處有期徒刑壹年陸月，未扣案如附表編
號2 所示本票中關於偽造「丙○○」為共同發票人之部分沒收。
應執行有期徒刑貳年，未扣案如附表編號1 、2 所示本票中關於
偽造「丙○○」為共同發票人之部分均沒收。
    事  實
一、甲○○因積欠乙○○新臺幣（下同）120 萬元債務未清償，
    嗣經乙○○向其催討債務，其明知其配偶丙○○未同意或授
    權伊使用其印章並以其名義簽發本票，竟基於偽造有價證券
    供行使之犯意，於民國98年3 月3 日不詳時間，在其位於屏
    東市○○路132 號之居所內，以其本人為發票人，簽發如附
    表編號1 所示本票1 紙後（本票票號、發票日、發票人、金
    額及付款地詳如附表所示），偽簽「丙○○」之署名、盜蓋
    丙○○之印章及書寫丙○○之身分證號碼於該紙本票「發票
    人」欄內，而偽造表示丙○○同意擔任共同發票人之如附表
    編號1 所示之本票，嗣於同日不詳時間，交予前去其上開居
    所之乙○○而行使之；又於同年月5 日不詳時間，在其上開
    居所內，以其本人為發票人，簽發如附表編號2 所示本票1
    紙後（本票票號、發票日、發票人、金額及付款地詳如附表
    所示），偽簽「丙○○」之署名、盜蓋丙○○之印章及書寫
    丙○○之身分證號碼於該紙本票之「發票人」欄內，而偽造
    表示丙○○同意擔任共同發票人之如附表編號2 所示之本票
    ，嗣於同日不詳時間，持往乙○○位於屏東市○○里○○街
    182 號之住處，交予乙○○而行使之。嗣因乙○○於上開本
    票到期日屆至後，依法提示未獲付款，乃向本院聲請本票強
    制執行裁定，丙○○收受上開裁定後，提起確認本票債權不
    存在之訴，始悉上情。
二、案經乙○○訴由臺灣屏東地方法院檢察署檢察官偵查起訴。
    理  由
壹、證據能力部分：
    按傳聞法則之重要理論依據，在於傳聞證據未經當事人之反
    對詰問予以核實，乃予排斥，惟若當事人已放棄對原供述人
    之反對詰問權，於法院審判時表明同意該等傳聞證據可作為
    證據，基於證據資料愈豐富，愈有助於真實發現之理念，並
    貫徹刑事訴訟法修法加重當事人進行主義之精神，確認當事
    人對於證據能力有處分權之制度，傳聞證據經當事人同意作
    為證據，法院認為適當者，亦得為證據；另當事人於調查證
    據時，對於傳聞證據表示「沒有意見」、「對於證據調查無
    意見」，而未於言詞辯論終結前聲明異議，應視為已有將該
    等傳聞證據採為證據之同意，此刑事訴訟法第159 條之5定
    有明文。查本案據以認定被告犯罪事實存否之被告以外之人
    之言詞或書面陳述，經審判長提示並告以要旨後，檢察官及
    被告、辯護人均知該證據為審判外之言詞陳述及書面證據，
    原無證據能力，惟未於言詞辯論終結前表示異議，本院審酌
    上開證據作成之過程並無不適當之情形，且對於被告涉案之
    事實具有相當之關聯性，依刑事訴訟法第159 條之5 規定具
    有證據能力。
貳、實體方面：
一、訊據被告甲○○對於上開犯罪事實坦承不諱，核與證人乙○○、丙○○於偵訊及本院簡易庭言詞辯論期日、證人乙○○
    於本院審理時所為證詞堪稱相符（見他字卷第39、40、65頁
    、本院卷第34頁正反面），又證人乙○○曾執上開本票聲請
    本票強制執行裁定確定，證人丙○○即對乙○○提起確認本
    票債權不存在之訴等情，業經調閱本院98年度屏簡字第209
    號卷核閱屬實，並有附表所示本票影本2 紙附卷可稽（見他
    字卷第8 頁），被告前開自白堪信為真實，其前開犯行應可
    認定。
二、按刑法上之偽造有價證券，以無權簽發之人冒用他人名義簽
    發為要件，如果行為人基於本人之授權，或其他原因有權簽
    發者，則與無權之偽造行為不同。其授權行為之方式，固不
    論是書面或口頭，明示或默示為之，均無不可。但有無經本
    人之授權，係以簽發當時之情形而定，如簽發當時未獲授權
    ，縱本人事後不予追究，於其已成立之罪名，並無影響。最
    高法院25年上字第2123號判例、87年度台上字第2830號裁判
    著有意旨可資參照。是核被告偽造「丙○○」之簽名及印文
    ，簽發如附表編號1 、2所示本票之所為，均係犯刑法第201
    條第1 項之偽造有價證券罪。其偽造有價證券後持以行使，
    行使偽造有價證券之低度行為均為偽造有價證券之高度行為
    所吸收，又其於如附表所示本票發票人欄偽簽「丙○○」之
    署名、盜蓋丙○○之印章，係偽造有價證券之部分行為，均
    不另論罪。次查被告係分別於98年3 月3 日、98年3 月5日
    偽造附表編號1 、2 所示本票，業據被告陳明在卷，與證人
    乙○○所證相符（見本院卷第34頁正反面、第35頁背面），
    堪認其2 次偽造有價證券之行為，犯意各別，行為有異，應
    予分論併罰；起訴意旨誤認附表編號1 之本票發票日亦為98
    年3 月5 日（公訴人業已當庭更正發票日為98年3 月3 日）
    ，且誤以為被告係於同一時間偽造上開2 紙本票並持以行使
    ，容有未恰，併此敘明。再者，本件被告係因無法償還積欠
    乙○○之債務，一時思慮未周，偽造上開有價證券而觸犯刑
    章，與大量偽造有價證券致影響社會金融秩序之嚴重犯罪情
    節顯屬相異，且之後被害人丙○○已向本院提起確認本票債
    權不存在之訴，經本院以98年度屏簡字第209 號判決確認附
    表所示本票票據債權對於被害人丙○○不存在確定，有該判
    決附卷可憑（見他字卷第47至49頁），堪認尚未對被害人丙○○發生實害，然偽造有價證券罪之法定刑為3 年以上10年
    以下有期徒刑，依被告犯罪之情狀，縱科以法定最低度刑，
    顯仍嫌過重，其情堪稱可憫，爰均依刑法第59條規定，減輕
    其刑。爰審酌被告之犯罪動機、目的、手段、所生危害，及
    其智識程度、生活狀況，且其犯罪後坦承犯行，且已與被害
    人乙○○達成和解，有屏東縣屏東市調解委員會調解書1 紙
    附卷可憑（見98年度調偵字第293 號卷第2 頁），犯後態度
    堪稱良好，又其素行良好、無前科，有臺灣高等法院被告前
    案紀錄表在卷可按，而被害人丙○○、乙○○屢次表達原諒
    被告之高度意願（見本院卷第22、36頁）等一切情狀，各量
    處如主文所示之刑，並定其應執行刑。至於如附表所示之本
    票雖均未扣案，惟不能證明業已滅失，就被告偽造「丙○○
    」簽發部分，均應依刑法第205 條規定，不問屬於犯人與否
    ，均宣告沒收；又如附表所示本票僅「丙○○」為發票人部
    分係屬偽造，被告之簽名既為真正，其為發票人部分則仍屬
    有效之票據，不在應依法沒收之列，併此敘明。末者，被告
    及辯護人雖請求為緩刑之宣告等語，然查被告前於92年1 月
    20 日 至95年6 月23日間犯連續詐欺取財案件，而於99年2
    月10 日 經臺灣臺中地方法院以98年度易字第2362號判決處
    有期徒刑9 月、1 月又15日，應執行有期徒刑10月確定，有
    上開判決及臺灣高等法院被告前案紀錄表在卷可按（見本院
    卷第41至46頁），其於本案裁判之前既已因故意犯罪受有期
    徒刑以上刑之宣告，依法自不得予以宣告緩刑，附此敘明。
據上論斷，應依刑事訴訟法第299 條第1 項前段，刑法第201 條
第1 項、第59條、第51條第5 款、第205 條，刑法施行法第1條
之1 ，判決如主文。
本案經檢察官任亭到庭執行職務。
中    華    民    國    99    年     3    月    10    日
                刑事第五庭審判長法  官  石家禎
                                法  官  林家聖
                                法  官  陳秀慧
以上正本證明與原本無異。
如不服本判決應於收受判決後10日內向本院提出上訴書狀，並應
敘述具體理由。其未敘述上訴理由者，應於上訴期間屆滿後20日
內向本院補提理由書(均須按他造當事人之人數附繕本)「切勿逕
送上級法院」。
中    華    民    國    99    年    3     月    10    日
                                 書記官  史安琪
附表：
 ┌──┬─────┬─────┬───┬─────┬────┬────────┬─────┐
 │編號│ 本票票號 │  發票日  │發票人│金額（單位│付款地  │偽造之印文及署名│ 沒收部分 │
 │    │          │          │      │：新臺幣）│        │                │          │
 ├──┼─────┼─────┼───┼─────┼────┼────────┼─────┤
 │ 1  │WG0000000 │98年3月3日│甲○○│50萬元    │屏東市忠│「發票人」欄偽造│偽造「戴健│
 │    │          │          │丙○○│          │孝路132 │「丙○○」署名、│元」為共同│
 │    │          │          │      │          │號      │印文各1 枚      │發票人部分│
 ├──┼─────┼─────┼───┼─────┼────┼────────┼─────┤
 │ 2  │WG0000000 │98年3月5日│甲○○│70萬元    │屏東市忠│「發票人」欄偽造│偽造「戴健│
 │    │          │          │丙○○│          │孝路132 │「丙○○」署名、│元」為共同│
 │    │          │          │      │          │號      │印文各1 枚      │發票人部分│
 └──┴─────┴─────┴───┴─────┴────┴────────┴─────┘
附錄本件論罪科刑法條：
中華民國刑法第201 條
意圖供行使之用，而偽造、變造公債票、公司股票或其他有價證
券者，處3 年以上10年以下有期徒刑，得併科3,000 元以下罰金
。
行使偽造、變造之公債票、公司股票或其他有價證券，或意圖供
行使之用，而收集或交付於人者，處1 年以上7 年以下有期徒刑
，得併科3,000 元以下罰金。

司法院資訊處製作；財團法人民間司法改革基金會備份。
